臺灣新竹地方法院民事裁定  
111年度監宣字第304號
聲  請  人  陳正雄  

相  對  人  陳珠雲  


關  係  人  陳克倫  


            陳介雄  

上列聲請人聲請監護宣告事件，本院裁定如下：
    主    文
一、宣告陳珠雲（女，民國00年0月00日生，身分證統一編號：Z
    000000000號）為受輔助宣告之人。
二、選定陳正雄（男，民國00年0月00日生，身分證統一編號：Z
    000000000號）為受輔助宣告人之人之輔助人。
三、聲請程序費用由受輔助宣告之人負擔。
    理    由
一、聲請意旨略以：聲請人為相對人之子，相對人自民國110年1
    1月18日起，因失智之原因，雖送醫診治仍不見起色，近日
    甚且已因精神障礙或其他心智缺陷，致不能為意思表示、受
    意思表示或辨識其意思表示之效果，前依法聲請宣告其為受
    監護宣告之人，現因其尚未達可宣告監護之程度，改請依法
    為輔助宣告，並請指定聲請人為相對人之輔助人，且提出同
    意書、親屬系統表、戶籍謄本等件為憑（聲請人原聲請為監
    護宣告，嗣依鑑定結果認為相對人僅達輔助宣告程度，本件
    即改為聲請輔助宣告）。
二、按對於因精神障礙或其他心智缺陷，致不能為意思表示或受
    意思表示，或不能辨識其意思表示之效果者，法院得因本人
    、配偶、四親等內之親屬、最近一年有同居事實之其他親屬
    、檢察官、主管機關或社會福利機構之聲請，為監護之宣告
    ；對於因精神障礙或其他心智缺陷，致其為意思表示或受意
    思表示，或辨識其意思表示效果之能力，顯有不足者，法院
    得因本人、配偶、四親等內之親屬、最近一年有同居事實之
    其他親屬、檢察官、主管機關或社會福利機構之聲請，為輔
    助之宣告，民法第14條第1項、第15條之1第1項分別定有明
    文。又按法院對於監護宣告之聲請，認為未達應受監護宣告
    之程度，而有輔助宣告之原因者，得依聲請或依職權以裁定
    為輔助之宣告。法院為前項裁定前，應使聲請人及受輔助宣
    告之人有陳述意見之機會，家事事件法第174條第1項、第2
    項定有明文。
三、查本件聲請人為相對人之長男，有聲請人提出之親屬系統表
    及戶籍謄本附卷可憑，是聲請人為有權提起本件聲請之人，
    堪可認定。又本院於111年8月31日會同鑑定人即林正修診所
    精神科林正修醫師於該診所第二診療室就相對人現況為鑑定
    時，相對人坐於診療室椅子上，聲請人並稱：預防二弟陳克
    倫敗掉相對人的財產而為本件聲請，現在二弟從大陸回來跟
    相對人同住等語，此有同日精神鑑定調查筆錄在卷可佐。另
    參酌鑑定人就聲請人所為之鑑定結果認略以：相對人為思覺
    失調症，受到思覺失調症影響，對於一般生活事務之處理有
    部分困難，判斷及決策能力也受到限制；相對人為糖尿病、
    高血壓、高血脂及失智症。相對人於鑑定時，意識清醒，對
    於鑑定人員的問題，有合宜語言反應，對時間定向力差，語
    言及認知功能部分退化。綜合相對人的精神狀態、日常生活
    功能、家庭事務及財務處理能力，研判相對人目前情況（失
    智症），致其辨識其所為意思表示效果之能力，顯有不足，
    建議為輔助之宣告等情，有該診所111年9月25日家鑑110079
    號函暨所附鑑定報告在卷足憑。綜上，堪認相對人因精神障
    礙之影響，致其為意思表示、受意思表示及辨識其意思表示
    效果之能力，均顯有不足，而有輔助宣告之原因，聲請人聲
    請對相對人為輔助宣告為有理由，應予准許。
四、按受輔助宣告之人，應置輔助人；法院為輔助之宣告時，應
    依職權就配偶、四親等內之親屬、最近一年有同居事實之其
    他親屬、主管機關、社會福利機構或其他適當之人選定一人
    或數人為輔助人；法院選定輔助人時，應依受輔助宣告之人
    之最佳利益，優先考量受輔助宣告之人之意見，審酌一切情
    狀，並注意下列事項：一、受輔助宣告之人之身心狀態與生
    活及財產狀況。二、受輔助宣告之人與其配偶、子女或其他
    共同生活之人間之情感狀況。三、輔助人之職業、經歷、意
    見及其與受輔助宣告之人之利害關係。四、法人為輔助人時
    ，其事業之種類與內容，法人及其代表人與受輔助宣告之人
    之利害關係，民法第1113條之1第1項及同條第2項準用第111
    1條、第1111條之1分別定有明文。經查，本件相對人之配偶
    陳遠嵐已歿，2人育有2名子女即聲請人（長男）、關係人陳
    克倫（次男）、陳介雄（三男）等人，而聲請人並到庭陳稱
    ：（問：為何提出本件聲請？）相對人的錢都被二弟陳克倫
    處分掉，我想要阻止陳克倫把房子賣掉。陳介雄跟我意見一
    樣，陳介雄也是被陳克倫打的很厲害，他也很怕陳克倫，都
    不敢去見相對人。（問：本件想要選任何人為相對人之輔助
    人？）我同意擔任相對人之輔助人，但是我絕對沒有要把相
    對人的錢佔為己有的意思，我是單純要照顧相對人的意思等
    語，有本院111年10月19日訊問筆錄在卷可稽，而相對人雖
    於鑑定中陳稱：三個兒子我都不信任，選陳克倫好了，那就
    讓他敗到底等語（見本院卷第50頁），惟關係人陳克倫則經
    通知並未到庭陳述、亦無提出任何書面意見，且相對人之上
    開陳詞語意顯屬負氣之言，尚難憑為有利相對人之輔助人人
    選認定之依憑，而聲請人既有意出面承擔本件輔助人之重責
    ，而關係人陳介雄亦為肯認之意。是認由聲請人擔任輔助人
    ，應最能符合相對人之最佳利益，爰選定聲請人為相對人之
    輔助人，俾保護相對人。
五、依民法第1113條之1第2項準用同法第1111條規定，法院為輔
    助之宣告時，應依職權同時指定會同開具財產清冊之人。惟
    受輔助宣告之人並不因輔助宣告而喪失行為能力，僅於其為
    民法第15條之2列舉之法律行為時，應經輔助人同意，且參
    酌民法第1113條之1第2項規定，亦未準用同法第1099條、第
    1099條之1、第1101及第1103條第1項之規定，顯見受輔助宣
    告之人之財產，不由輔助人管理，自毋庸宥於準用之規定而
    指定會同開具財產清冊之人，本件相對人之心智狀況經本院
    對相對人為輔助之宣告，就輔助宣告之設置目的、輔助人之
    性質及職務範圍綜觀，本件並無指定會同開具財產清冊之人
    必要。又依民法第15條之2第1項規定，受輔助宣告之人為下
    列行為時，應經輔助人同意；但純獲法律上利益，或依其年
    齡及身分、日常生活所必需者，不在此限：（一）、為獨資
    、合夥營業或為法人之負責人；（二）、為消費借貸、消費
    寄託、保證、贈與或信託；（三）、為訴訟行為；（四）、
    為和解、調解、調處或簽訂仲裁契約；（五）、為不動產、
    船舶、航空器、汽車或其他重要財產之處分、設定負擔、買
    賣、租賃或借貸；（六）、為遺產分割、遺贈、拋棄繼承權
    或其他相關權利；（七）、法院依前條聲請權人或輔助人之
    聲請，所指定之其他行為，均此附敘。
六、依家事事件法第177條第2項、第164條第2項規定，裁定如主
    文。
中　　華　　民　　國　　111 　年　　10　　月　　21　　日
               家事法庭  法　　　官 林建鼎   
 以上正本係照原本作成　　　　　　　 
如對本裁定抗告，須於裁定送達後10日之不變期間內，向本院提
出抗告狀（需附繕本），並繳納抗告費新臺幣1,000元。
中　　華　　民　　國　　111 　年　　10　　月　　21　　日
                          書  記  官 林毓青
                         
附錄法條：
民法第15條之2：
受輔助宣告之人為下列行為時，應經輔助人同意。但純獲法律上
利益，或依其年齡及身分、日常生活所必需者，不在此限：
一、為獨資、合夥營業或為法人之負責人。
二、為消費借貸、消費寄託、保證、贈與或信託。
三、為訴訟行為。
四、為和解、調解、調處或簽訂仲裁契約。
五、為不動產、船舶、航空器、汽車或其他重要財產之處分、設
    定負擔、買賣、租賃或借貸。
六、為遺產分割、遺贈、拋棄繼承權或其他相關權利。
七、法院依前條聲請權人或輔助人之聲請，所指定之其他行為
第78條至第83條規定，於未依前項規定得輔助人同意之情形，準
用之。第85條規定，於輔助人同意受輔助宣告之人為第1項第1款
行為時，準用之。
第1項所列應經同意之行為，無損害受輔助宣告之人利益之虞，而輔助人仍不為同意時，受輔助宣告之人得逕行聲請法院許可後為之。